【裁判字號】    99,抗,159
【裁判日期】    990730
【裁判案由】    選派檢查人
【裁判全文】
臺灣板橋地方法院民事裁定               99年度抗字第159號
抗  告  人  旺德福投資股份有限公司
法定代理人  乙○○
相  對  人  甲○○
以上抗告人因與相對人間選派檢查人事件，對於中華民國99年5
月25日臺灣板橋地方法院99年度司字第31號裁定提起抗告，本院
裁定如下：
    主  文
抗告駁回。
抗告程序費用新臺幣壹仟元由抗告人負擔。
    理  由
一、按繼續1 年以上持有已發行股份總數3 ％之股東，得聲請法
    院選派檢查人，檢查公司業務帳目及財產情形，公司法第24
    5 條第1 項定有明文。次按公司法第245 條第1 項所定聲請
    選派檢查人之規定，除須具備繼續1 年以上持有已發行股份
    總數3 ％之股東之要件外，別無其他資格之限制（最高法院
    86年度台抗字第108 號裁定意旨參照）。又上開規定依公司
    法第110 條第3 項規定，於有限公司準用之，蓋有限公司之
    股東為行使公司法所賦與之單獨股東權或少數股東權，實有
    必要直接檢查公司業務帳目及財產情形。因此，公司法乃於
    第110 條第3 項規定準用同法第245 條第1 項規定，而賦與
    少數股東對公司業務及財產狀況之檢查權。另又為防止少數
    股東濫用此一權利，公司法乃嚴格其行使要件，即股東必須
    繼續1 年以上，持股達已發行總股份數量3 ％以上，且須向
    法院聲請為之（即選派檢查人），以及其檢查之內容並以公
    司業務帳目及財產情形為限。是在立法上，已就行使檢查權
    對公司經營所造成之影響，與少數股東權益之保障間，加以
    斟酌及衡量。準此，倘具備繼續1 年以上持有已發行股份總
    數3 ％之股東之要件，聲請法院選任檢查人，對公司之業務
    帳目及財產狀況為檢查，公司即有容忍檢查之義務。
二、本件抗告意旨略以：
（一）抗告人於87年開業，每年財務帳表皆放置於辦公室存放，
      提供董事或股東閱覽，相對人身為抗告人公司股東至今，
      從未至公司閱覽該財務報表，相對人宣稱抗告人公司長期
      未提供公司業務帳目等使相對人知悉，實有失公允。
（二）臺灣的公司型態以中小企業居多，公司間競爭激烈使中小
      企業在大環境裡生存並不容易，隨時都有破產及倒閉的可
      能，抗告人公司僅為小公司，每月償還銀行利息後的利潤
      ，僅夠維持公司正常營運，相對人聲請選派檢查人的費用
      負擔，對本公司實有傷害。
（三）相對人有權依法選派檢查人，但抗告人公司自認其財務報
      表能合理表達抗告人公司經營狀況，在相對人未向抗告人
      公司要求閱覽其財務報表前，為求抗告人公司經濟效益，
      亦不想社會資源被大量浪費，懇請暫緩檢查人執行業務，
      待相對人查核抗告人公司財務報表後，若仍有必要，尚不
      算遲。
三、經查：本件相對人為抗告人公司繼續1 年以上，持有已發行
    股份總數3 ％以上股東之事實，業據相對人於原審提出之公
    司變更登記表、抗告人公司之股東名簿各1 份為證，並經原
    審查閱無訛，復為抗告人所不爭執，相對人資格既符合公司
    法第245 條第1 項規定之要件，參酌前開裁定意旨，原裁定
    准許其選派檢查人之聲請，於法並無不合。抗告人雖稱每年
    財務帳表皆放置於辦公室存放，提供董事或股東閱覽，相對
    人從未至公司閱覽該財務報表，相對人宣稱抗告人公司長期
    未提供公司業務帳目等使相對人知悉，實有失公允之情事，
    然此抗辯並無礙於相對人基於股東身分提出本件聲請。
四、據上論結，本件抗告為無理由，依非訟事件法第46條、第21
    條第2 項、民事訴訟法第495 條之1 第1 項、第449 條第1
    項、第95條、第78條，裁定如主文。
中    華    民    國    99    年    7     月    30    日
                  民事第二庭    審判長法  官  陳麗玲
                                      法  官  李行一
                                      法  官  張谷輔
正本係照原本作成。如不服本裁定，僅得於收受本裁定正本送達
後10日內，以適用法規顯有錯誤為理由，向本院提出再抗告狀，
（須附繕本一份及繳納再抗告裁判費新台幣1,000 元）。
中    華    民    國    99    年    7     月    30    日
                                      書記官  郭群裕

司法院資訊處製作；財團法人民間司法改革基金會備份。
